【裁判字號】    98,刑智上易,105
【裁判日期】    981116
【裁判案由】    違反著作權法
【裁判全文】
智慧財產法院刑事判決
                                 98年度刑智上易字第105號
上  訴  人  臺灣臺北地方法院檢察署檢察官
被      告  甲○○
上列上訴人因被告違反著作權法案件，不服臺灣臺北地方法院98
年度易字第1798號，中華民國98年7月20日第一審判決（起訴案
號：臺灣臺北地方法院檢察署98年度偵字第9788號），提起上訴
，本院判決如下：
    主  文
上訴駁回。
    事  實
一、甲○○明知「菜鳥總動員（ROOKIES）」DVD影集係昇龍數位
    科技股份有限公司（下稱昇龍公司）享有著作財產權之視聽
    著作，未經昇龍公司同意或授權，不得擅自重製或以移轉所
    有權之方式散布重製物。詎其明知為侵害著作權之重製物，
    仍於不詳時間，在臺北市光華商場內，向真實姓名年籍不詳
    之人士，以新臺幣（下同）180元之代價，購入違法重製之
    昇龍公司享有著作財產權之日劇「菜鳥總動員（ROOKIES ）
    」DVD 光碟1 套（1 套2 片），於觀看完畢後認無保留價值
    ，竟基於侵害著作財產權之重製物而散布之犯意，自民國98
    年3 月11日起至同年4 月7 日止，利用電腦連結網際網路，
    在露天拍賣網站，以「whitebear_0102」帳號，每套120 元
    之價格，公開刊登販賣前開盜版光碟之訊息，而持有上開侵
    害著作財產權之盜版光碟。嗣昇龍公司職員乙○○上網搜尋
    時發覺上情，並依前揭拍賣網站記載之行動電話門號000000
    0000與甲○○聯絡，約定於97年4 月7 日19時在臺北市○○
    區○○路6 號前交付光碟，嗣經交易完成後，始經警於上揭
    時、地當場查獲，並扣得甲○○販賣盜版光碟所得之現金12
    0 元及盜版之日劇「菜鳥總動員（ROOKIES ）」DVD光碟1套
    （1套2片）。
二、案經昇龍公司訴由臺北市政府警察局萬華分局報請臺灣臺北
    地方法院檢察署檢察官偵查起訴。
    理  由
壹、程序方面：
    按被告以外之人於審判外之言詞或書面陳述，除法律有規定
    者外，不得作為證據；又被告以外之人於審判外之陳述，雖
    不符合同法第159 條之1 至第159 條之4 之規定，但經當事
    人於審判程序同意作為證據，法院審酌該言詞陳述或書面陳
    述作成時之情況，認為適當者，亦得為證據。當事人、代理
    人或辯護人於法院調查證據時，知有第159 條第1 項不得為
    證據之情形，而未於言詞辯論終結前聲明異議者，視為有前
    項之同意，刑事訴訟法第159 條第1 項及第159 條之5 分別
    定有明文。經查，本判決下列所引用之告訴代理人於審判外
    之陳述（包含書面陳述），固屬傳聞證據，但檢察官及被告
    於本院準備程序及審判期日中，均表示無意見，且當事人未
    於言詞辯論終結前聲明異議，本院審酌該等證據作成之情況
    ，認為適於為本件認定事實之依據，依刑事訴訟法第159條
    之5第2項規定，應具有證據能力，合先敘明。
貳、實體方面：
一、訊據被告甲○○對上開犯罪事實均坦承不諱（見原審卷第15
    -17頁），核與告訴代理人乙○○指訴情節相符，並有露天
    拍賣網站列印資料（偵卷第17-19頁）、露天網站得標通知
    信（偵卷第20-21頁）、昇龍公司營利事業登記證（偵卷第
    22-23 頁）、著作權證明文件（偵卷第24-35 頁）、採證照
    片4 張（偵卷第44-45 頁）附卷可按，復有盜版DVD 及現金
    120 元扣案可資佐證，足徵被告之自白與事實相符。本件事
    證明確，被告犯行堪以認定，應依法論科。
二、核被告所為，係犯著作權法第91條之1第3項（原判決誤載為
    第91條之1第3項前段、第2項）之明知係侵害著作財產權之
    重製物光碟而散布罪。被告意圖散布而持有明知係侵害著作
    財產權之光碟重製物之低度行為，應為散布之高度行為所吸
    收，不另論罪。爰審酌被告素行尚佳，其散布之盜版影音光
    碟數量僅有1套2片，犯罪情節尚屬輕微，且犯後坦承犯行，
    態度良好，並與告訴人昇龍公司達成和解，賠償告訴人損失
    ，獲得告訴人之宥恕，有陳報狀1紙附卷可佐，兼衡被告犯
    罪動機、手段、目的、生活狀況及智識程度等一切情狀，量
    處有期徒刑7 月，以資懲儆。又被告前未曾因故意犯罪受有
    期徒刑以上刑之宣告，有臺灣高等法院被告前案紀錄表1 紙
    在卷可稽，其因一時失慮，偶罹刑典，於犯罪後已深表悔意
    ，復與告訴人達成和解，獲得告訴人宥恕，並具狀請求給予
    被告緩刑之宣告，業如前述，而被告所犯，惡性非重，目前
    在飾品材料店工作，顯有正職，其收入所得猶須支付家庭開
    銷，如受刑之執行，恐致其失業、家庭破裂，是被告經此偵
    、審程序後，當能知所警惕而無再犯之虞，故本院認為前所
    宣告之刑，以暫不執行為適當，乃依刑法第74條第1 項第1
    款之規定，併予宣告緩刑2 年，以啟自新。
三、扣案之盜版日劇「菜鳥總動員（ROOKIES）」DVD光碟1套（1
    套2 片）係供被告犯上開之罪所用及所得之物，業據被告陳
    明在卷，依著作權法第98條但書規定，不問屬於被告與否，
    均應沒收之。至扣案之現金120 元，檢察官上訴意旨雖謂：
    扣案之現金120 元係告訴人昇龍公司為查緝盜版光碟而佯裝
    買家向被告買受光碟時虛偽交付之物，被告亦於交易時經警
    當場查獲，故扣案之現金120 元非被告之犯罪所得，自應發
    還予被害人云云，惟按表意人無欲為其意思表示所拘束之意
    ，而為意思表示者，其意思表示，不因之無效。但其情形為
    相對人所明知者，不在此限，民法第86條定有明文。經查，
    本件告訴代理人乙○○雖係為查緝犯罪而向被告要約表示願
    以120 元購買系爭盜版光碟，被告在不知查緝行動之情況下
    而承諾出售其所有之系爭盜版光碟，雙方買賣之意思表示即
    已合致，則買賣契約即有效成立，自不因買受人之動機或其
    心中保留而異其效果，被告復已依買受人之指示而交付系爭
    盜版光碟，並收取上開價金，扣案之現金亦係自被告身上所
    查獲，業據被告供明在卷（見本院卷第22頁），則該現金12
    0 元即為被告因犯本件之罪所得之物，自應併依著作權法第
    98條宣告沒收。檢察官猶執前詞，上訴指摘原判決不當，請
    求撤銷改判，為無理由，應予駁回。
據上論斷，應依刑事訴訟法第368條，判決如主文。
本案經檢察官鍾鳳玲到庭執行職務。
中    華    民    國    98    年    11    月   16     日
                智慧財產法院第一庭
                            審判長法  官  李得灶
                                  法  官  王俊雄
                                  法  官  林欣蓉
以上正本證明與原本無異。
不得上訴。
中    華    民    國    98    年    11    月   16     日
                                  書記官  周其祥
附錄本案論罪科刑法條：
著作權法第91條之1
擅自以移轉所有權之方法散布著作原件或其重製物而侵害他人之
著作財產權者，處3年以下有期徒刑、拘役，或科或併科新臺幣
五十萬元以下罰金。
明知係侵害著作財產權之重製物而散布或意圖散布而公開陳列或
持有者，處3年以下有期徒刑，得併科新臺幣7萬元以上75 萬元
以下罰金。
犯前項之罪，其重製物為光碟者，處 6 月以上 3 年以下有期徒
刑，得併科新臺幣20萬元以上2百萬元以下罰金。但違反第87條
第4款規定輸入之光碟，不在此限。
犯前二項之罪，經供出其物品來源，因而破獲者，得減輕其刑。


司法院資訊處製作；財團法人民間司法改革基金會備份。
